【裁判字號】    99,停,5
【裁判日期】    990119
【裁判案由】    聲請停止執行
【裁判全文】
臺北高等行政法院裁定
                                         99年度停字第5號
聲  請  人  吳高丁即台北縣私立鴻國老人養護中心
相  對  人  行政院勞工委員會
代  表  人  甲○○（主任委員）
上列當事人間因就業服務法事件，聲請人聲請停止相對人99年1
月4日勞職管字第0990501001C號函（下稱原處分）之執行，本院
裁定如下：
    主  文
聲請駁回。
聲請程序費用由聲請人負擔。
    理  由
一、按行政訴訟起訴前，如原處分或決定之執行，將發生難於回
    復之損害，且有急迫情事，行政法院得依受處分人或訴願人
    之聲請裁定停止執行，此觀行政訴訟法第116條第3項前段自
    明。故如聲請停止執行不備上揭停止執行要件者，應予駁回
    。所謂「原處分或決定之執行，將發生難於回復之損害，且
    有急迫情事」，係指「須有避免難以回復損害之急迫必要性
    」；至所謂「難於回復之損害」係指其損害不能回復原狀，
    或不能以金錢賠償，或在一般社會通念上，如為執行可認達
    到回復困難之程度而言，至當事人主觀上難於回復之損害當
    非屬該條所指之難於回復之損害（有最高行政法院91年度裁
    字第344號、92年度裁字第1332號裁定、92年度裁字第864號
    裁定要旨可資參照。）
二、本件聲請人聲請意旨略謂：
（一）按「於行政訴訟起訴前，如原處分或決定之執行將發生難
      於回復之損害，且有急迫情事者，行政法院亦得依受處分
      人或訴願人之聲請，裁定停止執行。但於公益有重大影響
      者，不在此限。」為行政訴訟法第116條第3項定有明文。
（二）聲請人於民國（下同）90年4月間經台北縣政府社會局立
      案登記，辦理老人社會福利事業，全體員工多年來奉獻心
      力，每天24小時，一年365天全年無休地為需要照顧的老
      人服務，為許多家庭及社會解決老人的照顧問題，多年來
      兢兢業業，盡心盡力為做好照顧老人而努力，在台北縣政
      府社會局與勞工局指導和輔導下，普受家屬好評，在歷年
      來台北縣社會局辦理之年度評鑑中，95年為乙等，98年也
      為乙等。聲請人原經台北縣社會局核准收容老人人數為40
      床，依台北縣社會局規定除了主任、護士外，尚須5名照
      顧服務員，但因照顧看護老人工作須長時間從事瑣碎事務
      ，聲請人照顧服務員分二班制，每天白天、夜晚各12小時
      排班，在12小時區間工作10小時，休息2小時，國人從事
      此項工作意願不高，經常無法招募足額我國籍照顧服務員
      ，故相對人原核准私立養護中心得雇用一半外籍照顧服務
      員，意在體恤國人願意從事照顧養護工作之人力不足，招
      募困難，原許可招募、聘僱外國人之授益行政處分，有其
      公益目的存在，從而聲請人機構原僱用3位台籍員工及3位
      外籍照服員。
（三）98年10月6日聲請人機構，發生勞資糾紛，教會越南外勞
      配偶辦公室團體（下稱NGO團體），強行帶走聲請人2位外
      籍勞工（TRAN THI LAN、TRAN THI LA），已辦理該2名外
      勞轉換雇主，現如本件廢止聘僱1位外籍勞工，照顧服務
      人員將短缺3人，短期間不易找到足夠台籍照服員替補，
      將對老人照顧質量造成很大影響，不僅嚴重影響聲請人營
      運正常，也影響被照顧老人權益，甚至老人有發生生命、
      身體安全之危險。聲請人所受商譽、營運之損害及被照顧
      老人權益之損害，難由日後聲請人所涉嫌人口販運案件遭
      不起訴、無罪後始得申請招募外國人工作而回復；且有前
      述老人權益、生命身體安全立即危險，及聲請人無法短期
      招募缺額之我國籍勞工，營運將發生困難等急迫情事，聲
      請人自得依行政訴訟法第116條第3項規定，聲請停止原處
      分之執行。且原處分停止執行，事關老人福利權益之公益
      事項，實難漠視造成社會及老人家庭問題。
（四）前揭人口販運刑事案件，現正由台灣板橋地方法院檢察署
      偵辦中，尚未偵查終結，聲請人及管理幹部尚未經檢察官
      起訴，且相對人未向台北縣勞工局、社會局、警察局調查
      相關事證，或調查人證，亦未給予聲請人答辯陳述機會，
      貿然依片面之詞即認聲請人違反就業服務法，並為原處分
      ，原處分明顯違反行政程序法第102條、第40條、第42條
      等規定，非無違法可議。況依申訴外勞勞工所謂爭議無非
      係延長工時、工資扣款、保管護照文件、工作規則管理事
      項等情，聲請人有相當證據證明並無違法犯罪，已於訴願
      中提出；核該等爭議並非人口買賣、質押、性剝削、嚴重
      凌虐外勞（如打人、關人）、以假結婚或其他不當方法非
      法聘僱外勞等重大情事，自不符合就業服務法第54條第1
      項第15款所定中止聘僱之事由；而聲請人業經處分該申訴
      勞工TRAN THI LAN、TRAN THI LA轉換雇主，並遭裁罰違
      反勞動基準法，及限令改善，已足懲戒聲請人，實無過度
      廢止全部外勞招募許可及聘僱許可，原處分實難無違反行
      政法比例原則，所為廢止授益處分，竟完全不斟酌老人福
      利事業照顧老人之公益利益，俱見違法不當，聲請人之訴
      願在法律上非顯然無理由，實無遽予執行廢止授益處分之
      原處分必要。
（五）相關主管機關台北縣政府勞工局於98年9月間接獲外勞申
      訴起，即多次前往聲請人機構處抽查調查有無人口販運犯
      罪情節，98年10月5日管區警員、外事警察，及台北縣勞
      工局人員實施抽查，10月6日警員、台北縣勞工局多人至
      聲請人機構現場調查糾紛情形，10月13日新聞媒體播出糾
      紛情事，台北縣勞工局、社會局再前往現場關切，台北縣
      社會局當晚並實施檢查作業，10月20、21日台北縣勞工局
      再抽查，以上抽查調查均未發現有何犯罪情事，或違反就
      業服務法，可向相關主管機關調查相關抽查、調查、檢查
      文件可明。台北縣政府勞工局更在98年11月份電子報，說
      明該局受理外勞申訴調查情形，明確指出申訴外勞不願該
      局調查，只欲與越南外勞配偶辦公室人員離去，已屬違法
      ，並稱98年10月6日該局在相關養護中心調查外勞皆正常
      工作，且受訪外勞表示，可自購電話卡使用桌上的電話對
      外聯繫，現場無發現外勞遭限制行動或人口販運之具體事
      證，亦無監護工向員警求救或申訴，故未繼續朝人口販運
      案件方向調查，更顯示越南籍勞工NGUYEN THI HANH等5人
      控訴聲請人所經營老人養護中心，乃係受外界教會NGO團
      體人員慫恿鼓動，將單純勞資民事糾紛加班費問題，無限
      上綱為人口販運事件。故未待司法機關將事實調查清楚前
      ，不宜為原處分之執行，聲請人聲請停止執行即非無理由
      。
（六）遭廢止招募、聘僱之越南籍勞工NGUYEN THI HANH仍願意
      繼續受僱聲請人機構從事看護老人工作，不願意轉換雇主
      或遣送出國，尚難僅因其他外籍勞工指訴聲請人犯罪，即
      不尊重該名勞工意願及其等權益，原處分執行明顯有窒礙
      難行之處，且以行政權介入私法勞動僱傭契約，未必對該
      名外籍勞工有利，據此該名外籍勞工既繼續願意受僱聲請
      人從事勞務工作，亦不宜貿然為原處分之執行。
（七）綜上所述，本件非無停止原處分執行之理由，爰依行政訴
      訟法第116條第3項規定，聲請停止原處分之執行等語。
三、聲請人雖主張：98年10月6 日聲請人發生勞資糾紛，NGO 團
    體，強行帶走聲請人2 位外籍勞工，已辦理該2 名外勞轉換
    雇主，現如原處分廢止聘僱1 位外籍勞工之聘僱許可，將造
    成聲請人照顧服務人員將短缺3 人，短期間不易找到足夠臺
    籍照服員替補，將對老人照顧質量造成很大影響，不僅嚴重
    影響聲請人營運正常，也影響被照顧老人權益，甚至老人有
    發生生命、身體安全之危險。聲請人所受商譽、營運之損害
    及被照顧老人權益之損害，日後難以回復云云。惟查：聲請
    人原僱用3 位臺籍員工及3 位外籍照服員，此有聲請人所提
    出之排班表影本1 份為證，而本件原處分係廢止聲請人招募
    外國人5 名之招募許可及廢止聲請人聘僱越南籍外國人NGUY
    EN THI MEN之聘僱許可，而原處分之執行，固然會造成聲請
    人照顧服務人員短缺之情形，惟該等外勞之工作，為照顧服
    務老人之工作，非屬具備高度專業技術者始得擔任之職務，
    具可替代性，自可由聲請人重為招募之照顧服務人員為之，
    而聲請人重為招募照顧服務人員所生之費用，核屬財產金錢
    增減之損失問題，並非不能事後以金錢彌補損失，難謂無法
    回復原狀之情事。另聲請人因原處分之執行，其商譽及營運
    縱有損害，尚非不得回復，民法關於此部分之侵害，亦定有
    回復之方法，仍難謂將對聲請人發生難以回復之損害。是聲
    請人縱因原處分執行而受有損害，亦不發生難以回復損害之
    情形。足見聲請人主張系爭處分之執行將導致無法回復原狀
    之損失云云，實難採信，故難認本件聲請有不能回復原狀或
    回復困難之情形。從而，聲請人聲請停止執行原處分，核與
    首揭停止執行之要件不符，不應准許。至原處分是否合法，
    乃本案之問題，非本件所得審究，併此敘明。
四、依行政訴訟法第104條、民事訴訟法第95條、第78條、第85
    條第1項前段，裁定如主文。
中    華    民    國    99    年    1    月     19    日
            臺北高等行政法院第一庭
                            審判長法  官  王立杰
                                  法  官  洪遠亮
                                  法  官  許麗華
上為正本係照原本作成。
如不服本裁定，應於送達後10日內向本院提出抗告狀（須按他造
人數附繕本）。
中    華    民    國    99    年    1    月     20    日
                                  書記官  林淑盈


司法院資訊處製作；財團法人民間司法改革基金會備份。
